---
title: "Analyse des ventes - librairie Lapage - clients b2c"
output:
  html_document:
    df_print: paged
---

## Import et exploration des fichiers

Import

```{r}
library(prettyR)
library(dplyr)
library(ggplot2)
library(zoo)
library(esquisse)

```

## Indicateurs de vente

### Nombre de clients par mois

```{r}
head(ventes_b2c)
```

```{r}
nb_clients_mois <- ventes_b2c %>%
  group_by(mois) %>%
  summarise(
    nb_clients  = n_distinct(client_id)
  )
print(nb_clients_mois, n=25)
```

Graphique du nombre de clients par mois

```{r}
ggplot(data = nb_clients_mois, aes(x = mois, y = nb_clients, group = 1)) +
  geom_line(color = "darkblue", linewidth = 1.2) +
  theme_minimal() +
  labs(
    title = "Nombre de clients par mois",
    x = "Mois",
    y = "Nombre de clients"
  ) +
  theme(axis.text.x = element_text(angle = 45, hjust = 1))

```

### Nombre de transactions par mois

```{r}
nb_transactions_mois <- ventes_b2c %>%
  group_by(mois) %>%
  summarise(
    nb_transactions  = n_distinct(session_id)
  )
print(nb_transactions_mois, n=25)
```

Graphique du nombre de transactions par mois

```{r}
ggplot(data = nb_transactions_mois, aes(x = mois, y = nb_transactions, group = 1)) +
  geom_line(color = "darkblue", linewidth = 1.2) +
  theme_minimal() +
  labs(
    title = "Nombre de transactions par mois",
    x = "Mois",
    y = "Nombre de transactionx"
  ) +
  theme(axis.text.x = element_text(angle = 45, hjust = 1)) # Incline les textes
```

### Nombre de produits vendus

```{r}
nb_produits_vendus <- ventes_b2c %>%
  summarise(n())
print(nb_produits_vendus)
```

Nombre de produits vendus par mois

```{r}
nb_ventes_mois <- ventes_b2c %>%
  group_by(mois) %>%
  summarise(
    nb_ventes  = n()
  )
print(nb_ventes_mois, n=25)
```

```{r}
ggplot(data = nb_ventes_mois, aes(x = mois, y = nb_ventes, group = 1)) +
  geom_line(color = "darkblue", linewidth = 1.2) +
  theme_minimal() +
  labs(
    title = "Nombre de ventes par mois",
    x = "Mois",
    y = "Nombre de ventes"
  ) +
  theme(axis.text.x = element_text(angle = 45, hjust = 1))
```

### Chiffre d'affaire par mois

```{r}
CA_mois <- ventes_b2c %>%
  group_by(mois)%>%
  summarise( 
    CA = sum(price, na.rm = TRUE)
  )
print(CA_mois)
```

```{r}
CA_mois <- CA_mois %>%
  mutate(

    Moy_Mobile = rollmean(CA, k = 3, align = "right", fill = NA)
  )

print(CA_mois)
```

```{r}
ggplot(data = CA_mois, aes(x = mois)) +
  geom_col(aes(y = CA), fill = "steelblue") +
  
  geom_line(aes(y = Moy_Mobile, group = 1), color = "red", linewidth = 1.2) +
  
  labs(
    title = "Chiffre d'affaires et Moyenne Mobile (3 mois)",
    x = "Mois",
    y = "Chiffre d'affaires (€)"
  ) +
  
  theme_minimal() +
  theme(
    axis.text.x = element_text(angle = 45, hjust = 1)
  )



```

### CA par catégorie

```{r}
CA_categ_evol <- ventes_b2c %>%
  group_by(categ, mois)%>%
  summarise( 
    CA = sum(price, na.rm = TRUE),
    .groups = "drop"
  )
print(CA_categ_evol)
```

```{r}
ggplot(data = CA_categ_evol, aes(x = mois, y = CA, group = categ, color = as.factor(categ))) +
  geom_line(linewidth = 1.2) +                        
  theme_minimal()+
  labs(
    title = "Évolution du Chiffre d'Affaires par catégorie",
    x = "Mois",
    y = "Chiffre d'Affaires (€)",
    color = "Catégorie"                                
  ) +
  theme(axis.text.x = element_text(angle = 45, hjust = 1)) 
```

### Références

Répartition par catégorie

```{r}
categ_repartition <- ventes_b2c %>%
  group_by(categ) %>%
  summarise(
    CA_categ = sum(price)
  )
  print(categ_repartition)
```

```{r}
ggplot(categ_repartition) +
 aes(x = categ, y = CA_categ) +
 geom_col(fill = "#112446") +
 labs(x = "Catégorie", 
 y = "CA", title = "Chiffre d'affaire par catégorie") +
 theme_minimal()

```

Tops et flops

```{r}
references_top <- ventes_b2c %>%
  group_by(id_prod, categ) %>%
  summarise( ventes_par_ref = n()) %>%
  arrange(desc(ventes_par_ref)) %>%
  head(n = 10)
print(references_top)
```

```{r}
references_flop <- ventes_b2c %>%
  group_by(id_prod, categ) %>%
  summarise( ventes_par_ref = n()) %>%
  ungroup() %>%
  arrange(ventes_par_ref)%>%
  head(n = 30)
print(as.data.frame(references_flop, n=30))
```

### Clients

```{r}
CA_client <- ventes_b2c %>%
  group_by(client_id) %>%
  summarise( CA_client = sum(price, na.rm = TRUE)) %>%
  arrange(CA_client)

print(CA_client)
```

```{r}
CA_client_lorenz <- CA_client %>%
mutate(
    part_client = row_number() / n(),
    part_ca = cumsum(CA_client) / sum(CA_client)
    ) 
print(CA_client_lorenz)
```

Courbe de Lorenz

```{r}
library(ggplot2)

ggplot(data = CA_client_lorenz, aes(x = part_client, y = part_ca)) +
  geom_line(color = "darkblue", linewidth = 1.2) +
  

  geom_abline(intercept = 0, slope = 1, color = "red", linetype = "dashed", linewidth = 1) +
  

  labs(
    title = "Courbe de Lorenz - Concentration du Chiffre d'Affaires",
    x = "Part cumulée des clients",
    y = "Part cumulée du Chiffre d'Affaires"
  ) +

  coord_fixed(ratio = 1, xlim = c(0, 1), ylim = c(0, 1))
```

### Tests de corrélation

Fusion des fichiers ventes_b2c et customers

```{r}
ventes_enrichies_b2c <- ventes_b2c %>%
  left_join(customers, by = "client_id")

head(ventes_enrichies_b2c, n=20)
```

### Tests de corrélation

#### Genre / Catégorie

```{r}
genre_categorie <- table(ventes_enrichies_b2c$sex, ventes_enrichies_b2c$categ)
head(genre_categorie)
```

```{r}
## 2 variables qualitatives, plus de 2 catégories : test chi-2
chisq.test(genre_categorie)
```

```{r}
mosaicplot(genre_categorie, 
           shade = TRUE, 
           main = "Lien entre Genre et Catégorie achetée",
           las = 1)
```

```{r}
ventes_categ1 <- ventes_enrichies_b2c %>%
  filter(categ == 1)

ggplot(ventes_categ1, aes(x = sex, fill = sex)) +
  geom_bar(alpha = 0.8) +
  theme_minimal() +
  labs(
    title = "Répartition des acheteurs (Uniquement Catégorie 1)",
    x = "Genre",
    y = "Nombre d'achats"
  ) +
  scale_fill_manual(values = c("f" = "red", "m" = "steelblue")) +
  theme(legend.position = "none")
```

#### Âge / Montant d'achat

```{r}
montant_achat_client <- ventes_enrichies_b2c %>%
  group_by(client_id, birth, categ) %>%
  summarise(montant_total = sum(price, na.rm = TRUE), .groups='drop') %>%
  mutate(age = 2023 - birth)
head(montant_achat_client)
```

```{r}
moyenne_montant <- mean(montant_achat_client$montant_total, na.rm = TRUE)
ecart_type_montant <- sd(montant_achat_client$montant_total, na.rm = TRUE)


ggplot(data = montant_achat_client, aes(x = montant_total)) +
  geom_histogram(aes(y = after_stat(density)), bins = 30, 
                 fill = "steelblue", color = "white", alpha = 0.7) +
  
  stat_function(fun = dnorm, 
                args = list(mean = moyenne_montant, sd = ecart_type_montant), 
                color = "red", linewidth = 1.2) +
  
  theme_minimal() +
  labs(
    title = "Distribution des montants vs Courbe de Gauss",
    x = "Montant dépensé",
    y = "Densité"
  )
```

```{r}
ggplot(montant_achat_client) +
  geom_hex(aes(x = age, y = montant_total), bins = 75) +
  labs(
    title = 'Montant total d\'achat en fonction de l\'âge des clients',
    x = 'Âge',
    y = 'Montant d\'achat'
  ) +
  theme_minimal()
```

```{r}
## 2 variables quantitatives, ne suivent pas la courbe de Gauss : test non paramétrique : Spearman
cor.test(montant_achat_client$age, montant_achat_client$montant_total, method = 'spearman')
```

#### Âge / Fréquence d'achat

```{r}
frequence_achat_client <- ventes_enrichies_b2c %>%
  group_by(client_id, birth, categ) %>%
  summarise(frequence_achat = n(), .groups = 'drop') %>%
  mutate(age = 2023 - birth)
head(frequence_achat_client)
```

```{r}
moyenne_frequence <- mean(frequence_achat_client$frequence_achat, na.rm = TRUE)
ecart_type_frequence <- sd(frequence_achat_client$frequence_achat, na.rm = TRUE)


ggplot(data = frequence_achat_client, aes(x = frequence_achat)) +
  geom_histogram(aes(y = after_stat(density)), bins = 30, 
                 fill = "steelblue", color = "white", alpha = 0.7) +
  
  stat_function(fun = dnorm, 
                args = list(mean = moyenne_frequence, sd = ecart_type_frequence), 
                color = "red", linewidth = 1.2) +
  
  theme_minimal() +
  labs(
    title = "Distribution des fréquences vs Courbe de Gauss",
    x = "Fréquence d'achat",
    y = "Densité"
  )
```

```{r}
ggplot(frequence_achat_client) +
  geom_hex(aes(x = age, y = frequence_achat), bins = 75) +
  labs(
    title = 'Fréquence d\'achat en fonction de l\'âge des clients',
    x = 'Âge',
    y = 'Fréquence d\'achat'
  ) +
  theme_minimal()
```

```{r}
## 2 variables quantitatives, ne suivent pas la crourbe de Gauss : test non paramétrique : Spearman
cor.test(x= frequence_achat_client$age, y = frequence_achat_client$frequence_achat, method = 'spearman')
```

#### Âge / Panier moyen

```{r}
panier_moyen_client <- ventes_enrichies_b2c %>%
  group_by(client_id, birth, categ) %>%
  summarise(panier_moyen = sum(price, na.rm = TRUE)/n(), .groups='drop') %>%
  mutate(age = 2023 - birth)
head(panier_moyen_client)
```

```{r}
moyenne_panier <- mean(panier_moyen_client$panier_moyen, na.rm = TRUE)
ecart_type_panier <- sd(panier_moyen_client$panier_moyen, na.rm = TRUE)


ggplot(data = panier_moyen_client, aes(x = panier_moyen)) +
  geom_histogram(aes(y = after_stat(density)), bins = 30, 
                 fill = "steelblue", color = "white", alpha = 0.7) +
  
  stat_function(fun = dnorm, 
                args = list(mean = moyenne_panier, sd = ecart_type_panier), 
                color = "red", linewidth = 1.2) +
  
  theme_minimal() +
  labs(
    title = "Distribution des paniers moyen vs Courbe de Gauss",
    x = "Panier moyen",
    y = "Densité"
  )
```

```{r}
ggplot(panier_moyen_client) +
  geom_hex(aes(x = age, y = panier_moyen), bins = 75) +
  labs(
    title = 'Montant du panier moyen en fonction de l\'âge des clients',
    x = 'Âge',
    y = 'Montant du panier moyen'
  ) +
  theme_minimal()

```

```{r}
## 2 variables quantitatives, ne suivent pas la crourbe de Gauss : test non paramétrique : Spearman
cor.test(panier_moyen_client$age, panier_moyen_client$panier_moyen, method = 'spearman')
```

#### Âge / Catégorie

```{r}
age_categorie <- ventes_enrichies_b2c %>%
  group_by(client_id, birth, categ) %>%
  mutate(age = 2023 - birth) %>%
  arrange(client_id)
head(age_categorie)
```

```{r}
moyenne_age <- mean(age_categorie$age, na.rm = TRUE)
ecart_type_age <- sd(age_categorie$age, na.rm = TRUE)


ggplot(data = age_categorie, aes(x = age)) +
  geom_histogram(aes(y = after_stat(density)), bins = 30, 
                 fill = "steelblue", color = "white", alpha = 0.7) +
  
  stat_function(fun = dnorm, 
                args = list(mean = moyenne_age, sd = ecart_type_age), 
                color = "red", linewidth = 1.2) +
  
  theme_minimal() +
  labs(
    title = "Distribution des âges vs Courbe de Gauss",
    x = "Age",
    y = "Densité"
  )
```

```{r}
age_categorie$categ <- as.factor(age_categorie$categ)
ggplot(age_categorie, aes(x=categ, y = age, fill = categ)) +
  geom_boxplot() +
  labs(
    title = 'Catégories achetées en fonction de l\'âge des clients',
    x = 'Catégorie',
    y = 'Âge'
  ) +
  theme_minimal()     
       
```

```{r}
## Une variable quantitative et une qualitative, plus de 2 catégories, distribution ne suis pas la courbe de Gauss : test non paramétrique : Kruskal-Wallis
kruskal.test(age_categorie$categ, age_categorie$age)
```

```{r}
prix_moyen_categ <- ventes_b2c %>%
  group_by(categ) %>%
  summarise(prix_moyen = mean(price, na.rm = TRUE))
print(prix_moyen_categ)
```

#### Prix / Catégorie

```{r}
ventes_enrichies_b2c$categ <- as.factor(ventes_enrichies_b2c$categ)

ggplot(ventes_enrichies_b2c, aes(x=categ, y = price, fill = categ)) +
  geom_boxplot() +
  scale_y_continuous(breaks = seq(0, 300, by = 10), limits = c(0, 150))  +
  labs(
    title = 'Prix des livres en fonction des catégories',
    x = 'Catégorie',
    y = 'Prix'
  ) +
  theme_minimal()     
       
```

```{r}
## Une variable quantitative et une qualitative, plus de 2 catégories, distribution ne suis pas la courbe de Gauss : test non paramétrique : Kruskal-Wallis
kruskal.test(ventes_enrichies_b2c$categ, ventes_enrichies_b2c$price)
```

#### Nombre de ventes / Catégorie

```{r}
nb_ventes_categ <- ventes_enrichies_b2c %>%
  group_by(categ) %>%
  summarise(nb_ventes = n())

print(nb_ventes_categ)
```

```{r}
ggplot(nb_ventes_categ, aes(x = categ, y = nb_ventes, fill = categ)) +
  geom_col()
```
