---
title: "Analyse des ventes de la librairie Lapage"
format: pdf
---

## Import et exploration des fichiers

Import

```{r}
library(prettyR)
library(dplyr)
library(ggplot2)
library(zoo)

options(scipen = 999)
```

```{r}
customers <- read.csv2("data/customers.csv")
products <- read.csv2("data/products.csv")
transactions <- read.csv2("data/transactions.csv")
```

### Exploration du fichier customer

```{r}
dim(customers)
```

```{r}
str(customers)
```

```{r}
head(customers)
```

```{r}
unique(customers$sex)
```

```{r}
boxplot(customers$birth)
```

Recherche des années de naissance les plus anciennes

```{r}
customers %>%
  arrange(birth) %>%
  head(10)
```

Répartition par genre

```{r}
repartition_genre <- table(customers$sex)

barplot(repartition_genre)
```

### Exploration du fichier products

```{r}
dim(products)
```

```{r}
str(products)
```

```{r}
products <- products %>%
  mutate(price = as.numeric(price))
```

```{r}
head(products)
```

```{r}

boxplot(products$price)
```

```{r}

livres_atypiques <- products %>%
  filter(price > 50) %>%
  arrange(desc(price)) 


nrow(livres_atypiques)


head(livres_atypiques)
```

Distribution des prix

```{r}

moyenne_prix <- mean(products$price, na.rm = TRUE)
ecart_type_prix <- sd(products$price, na.rm = TRUE)


ggplot(data = products, aes(x = price)) +
  geom_histogram(aes(y = after_stat(density)), bins = 30, 
                 fill = "steelblue", color = "white", alpha = 0.7) +
  
  stat_function(fun = dnorm, 
                args = list(mean = moyenne_prix, sd = ecart_type_prix), 
                color = "red", linewidth = 1.2) +
  
  theme_minimal() +
  labs(
    title = "Distribution des prix vs Courbe de Gauss",
    x = "Prix des livres",
    y = "Densité"
  )
```

### Exploration du fichier transaction

```{r}
dim(transactions)
```

```{r}
str(transactions)
```

Transformation du format de la date, ajout d'une colonne mois pour les analyse par mois

```{r}
transactions <- transactions %>%
  mutate(date = as.Date(date, format("%Y-%m-%d")))
transactions <- transactions %>%
  mutate(mois = format(date, "%Y-%m"))
```

```{r}
head(transactions, n=20)
```

Vérification des données de date

```{r}
anomalies_date <- transactions %>%
  filter(is.na(mois))

head(anomalies_date)
```

Suppression des lignes vides

```{r}
transactions <- transactions %>%
  filter(!is.na(id_prod) & id_prod != "")

nrow(transactions)
```

### Fusion des fichiers transactions et produits

```{r}

ventes_enrichies <- transactions %>%
  left_join(products, by = "id_prod")

head(ventes_enrichies, n=20)
```

### Chiffre d'affaire

```{r}
CA <- ventes_enrichies %>%
  summarise( 
    CA = sum(price, na.rm = TRUE)
  )
print(CA)
```

### Chiffre d'affaire par mois

```{r}
CA_mois <- ventes_enrichies %>%
  group_by(mois)%>%
  summarise( 
    CA = sum(price, na.rm = TRUE)
  )
print(CA_mois)
```

```{r}
CA_mois <- CA_mois %>%
  mutate(

    Moy_Mobile = rollmean(CA, k = 3, align = "right", fill = NA)
  )

print(CA_mois)
```

```{r}
milieux_barres <- barplot(
  height = CA_mois$CA,
  names.arg = CA_mois$mois,
  main = 'Chiffre d\'affaires et Moyenne Mobile (3 mois)',
  xlab = "Mois",
  ylab = "Chiffre d\'affaires (€)",
  las = 2
)

lines(
  x = milieux_barres,                         
  y = CA_mois$Moy_Mobile,                     
  col = "red",                                 
  lwd = 3                                      
)



```

### Clients

```{r}
CA_client <- ventes_enrichies %>%
  group_by(client_id) %>%
  summarise( CA_client = sum(price, na.rm = TRUE)) %>%
  arrange(CA_client)
  

print(CA_client)
```

```{r}
CA_client_lorenz <- CA_client %>%
mutate(
    part_client = row_number() / n(),
    part_ca = cumsum(CA_client) / sum(CA_client)
    ) 
print(CA_client_lorenz)
```

Courbe de Lorenz

```{r}
ggplot(data = CA_client_lorenz, aes(x = part_client, y = part_ca)) +
  geom_line(color = "darkblue", linewidth = 1.2) +
  

  geom_abline(intercept = 0, slope = 1, color = "red", linetype = "dashed", linewidth = 1) +
  

  labs(
    title = "Courbe de Lorenz - Concentration du Chiffre d'Affaires",
    x = "Part cumulée des clients",
    y = "Part cumulée du Chiffre d'Affaires"
  ) +

  coord_fixed(ratio = 1, xlim = c(0, 1), ylim = c(0, 1))
```

Top 5 clients

```{r}
top_clients <- CA_client %>%
  arrange(desc(CA_client)) %>%
  head(5)

print(top_clients, n = 5)
```

### Création d'une table b2b

```{r}
clients_b2b <- c("c_1609", "c_4958", "c_6714", "c_3454")

ventes_b2b <- ventes_enrichies %>%
  filter(client_id %in% clients_b2b)

head(ventes_b2b)
```

Répartition du CA pour les clients B2B

```{r}
CA_repartition_B2B <- ventes_b2b %>%
  group_by(client_id) %>%
  summarise( CA_client_B2B = sum(price, na.rm = TRUE)) %>%
  arrange(desc(CA_client_B2B))
head(CA_repartition_B2B)
```

```{r}
ggplot(CA_repartition_B2B) +
 aes(x = reorder(client_id, -CA_client_B2B), y = CA_client_B2B) +
 geom_col(fill = "#143F8D") +
 labs(x = "Client", 
 y = "CA", title = "CA par client b2b") +
 theme_minimal()
```

### Création d'une table b2c

```{r}
clients_b2b <- c("c_1609", "c_4958", "c_6714", "c_3454")

ventes_b2c <- ventes_enrichies %>%
  filter(!client_id %in% clients_b2b)

nrow(ventes_b2c)

write.csv(ventes_b2c, file = "data/ventes_b2c.csv", row.names = FALSE)
```
